【裁判字號】    98,裁,2369
【裁判日期】    980930
【裁判案由】    綜合所得稅
【裁判全文】
最  高  行  政  法  院  裁  定
                                      98年度裁字第2369號
上  訴  人  甲○○
            陳
            乙○○
            丙○○
            丁○○
            戊○○
            己○○
            庚○○
            辛○○        送達處所臺北市木柵郵政1之267號
                                  信箱
            壬○○
共      同
訴訟代理人  劉志鵬律師
            賴中強律師
            葉光洲律師
被 上訴 人  財政部臺北市國稅局
代  表  人  癸○○
被 上訴 人  財政部臺灣省北區國稅局
代  表  人  子○○
                          送達代收人  馮郁琇
                                      丑○○
                                      杜思思
上列當事人間綜合所得稅事件，上訴人對於中華民國96年8月21
日臺北高等行政法院96年度簡字第290號判決，提起上訴，本院
裁定如下：
    主  文
上訴駁回。
上訴審訴訟費用由上訴人負擔。
    理  由
一、按對於適用簡易程序之裁判提起上訴，須經本院許可。前項
    許可，以訴訟事件所涉及之法律見解具有原則性者為限，行
    政訴訟法第235條定有明文。所謂法律見解具有原則性，係
    指該訴訟事件所涉及之法律問題意義重大，而有加以闡釋之
    必要而言。
二、本件上訴人對於臺北高等行政法院適用簡易程序所為之判決
    ，提起上訴，略以：(一)所得稅法第5條規定及財政部民國（
    下同）92年12月9日台財稅字第0920456703號函釋，未將社
    會救助法所定之最低生活費全額納入免稅額計算，違反憲法
    第15條生存權及財產權保障意旨及司法院釋字第597號解釋
    揭櫫之量能課稅及公平原則，且與所得稅法第5條之1規定相
    互矛盾。原審無視自89年至94年止，財政部公告之免稅額均
    為每年新臺幣（下同）74,000元，並無任何依「物價指數連
    動法」之事實，其機械式適用74,000元作為免稅額標準，顯
    侵犯人民最低生活需求領域，原判決將此誤為立法機關之立
    法裁量及形成自由，未審酌依合憲性解釋原則，應適用所得
    稅法第5條之1以「所得水準及基本生活變動」為標準，顯有
    適用憲法第15條及司法院釋字第597號解釋、所得稅法第5條
    之1不當之違法。(二)行為時所得稅法第17條第1項第1款夫妻
    免稅額規定，違反憲法第7條平等原則、司法院釋字第318號
    解釋揭示之「租稅公平」及司法院釋字第597號解釋揭示之
    「量能課稅」原則，原判決之認定顯有違憲法第7條規定，
    並與司法院釋字第318號、第597號解釋意旨相牴觸，有判決
    適用法規不當之違法，且與租稅國家之婚姻家庭保障責任相
    違。又原判決理由中關於上訴人丁○○部分，原審所陳無非
    係屬如何計徵個人綜合所得稅之說明，而與夫妻合併申報之
    免稅額如何計算無涉，自有判決理由矛盾之違法。(三)所得稅
    法第17條第1項第2款第3目第5小目之規定，將教育學費標準
    扣除額適用對象限於大專學生，違反憲法第7條平等原則及
    憲法第159條所定國家應促進教育義務，並侵害人民平等受
    教權，且教育學費特別扣除額額度顯已不符憲法第159條之
    規範意旨，原判決誤解租稅扣減制度之目的，將教育學費特
    別扣除額侷限於大專院校，與憲法第159條規範意旨有違，
    有判決不適用法則或適用法則不當之違法。(四)本件顯有重大
    法律見解之適用疑義，有賴法院統一法律見解，具有原則上
    之重要性等語，為其論據。惟核上訴狀所載內容，或係重述
    其在原審業經主張而為原判決摒棄不採之陳詞，或係就原審
    所為論斷或駁斥其主張之理由，泛言原判決理由矛盾及判決
    不適用法規或適用不當，並無所涉及之法律見解具有原則性
    之情事。上訴人提起上訴，依首開規定及說明，不應許可，
    其上訴難謂合法，應予駁回。
三、據上論結，本件上訴為不合法。依行政訴訟法第249條第1項
    前段、第104條、民事訴訟法第95條、第78條、第85條第1項
    前段，裁定如主文。
中    華    民    國    98    年    9     月    30    日
                    最高行政法院第四庭
                        審判長法官  劉  鑫  楨
                              法官  侯  東  昇
                              法官  劉  介  中
                              法官  曹  瑞  卿
                              法官  陳  鴻  斌
以  上  正  本  證  明  與  原  本  無  異
中    華    民    國    98    年    10    月    1     日
                              書記官  吳  玫  瑩


司法院資訊處製作；財團法人民間司法改革基金會備份。
